【裁判字號】    99,易,494
【裁判日期】    990318
【裁判案由】    毒品危害防制條例
【裁判全文】
臺灣臺北地方法院刑事判決               99年度易字第494號
公  訴  人  臺灣臺北地方法院檢察署檢察官
被      告  甲○○
上列被告因毒品危害防制條例案件，經檢察官提起公訴（99年度
毒偵字第1號），因被告於準備程序中就被訴事實為有罪之陳述
，經本院裁定適用簡式審判程序，茲判決如下：
    主  文
甲○○施用第二級毒品，累犯，處有期徒刑陸月，如易科罰金，
以新臺幣壹仟元折算壹日。扣案之第二級毒品甲基安非他命壹包
（驗餘淨重貳點玖肆參捌公克）沒收銷燬之，另扣案之吸食器壹
組及包裝上開甲基安非他命毒品之外包裝袋壹只均沒收之。
    事  實
一、甲○○前於民國82年間因違反麻醉藥品管理條例案件，經臺
    灣高等法院以82年度上訴字第1838號判處有期徒刑6年4月確
    定；另於同年間因偽造有價證券案件，經臺灣高等法院以82
    年度上訴字第5319號判處有期徒刑3年，經最高法院以83年
    度臺上字第1681號判決上訴駁回確定，復經法院裁定應合併
    執行有期徒刑9年確定，經入監服刑，於85年2月17日縮短刑
    期假釋出監。詎其於假釋期間內之87年間因施用毒品案件，
    經依法院裁定送勒戒處所觀察、勒戒後，認無繼續施用毒品
    之傾向而釋放出所，並由臺灣板橋地方法院檢察署檢察官以
    87年度偵字第20840號、87年度偵緝字第950號、第951號為
    不起訴處分確定。又於上開觀察、勒戒執行完畢後5年內之
    同年間再因施用毒品案件，經法院裁定送勒戒處所觀察、勒
    戒後，亦認無繼續施用毒品之傾向而釋放出所，並由臺灣板
    橋地方法院檢察署檢察官以87年度偵緝字第1296號、88年度
    偵字第2109號為不起訴處分確定。另其上開假釋亦遭撤銷，
    乃入監執行殘刑5年9月14日，於94年6月21日縮短刑期執行
    完畢。97年間又因施用毒品案件，經臺灣板橋地方法院以98
    年度易字第2596號論罪科刑。詎甲○○猶不思戒絕毒癮，竟
    基於施用第二級毒品甲基安非他命之犯意，於98年12月8日
    19時許，在臺北縣新店巿達觀路14巷1弄13樓之2住處內，以
    將第二級毒品甲基安非他命置於玻璃球內點火燒烤產生煙霧
    吸聞之方式，施用第二級毒品甲基安非他命1次。嗣於同日
    20時30分許，為警在上址住處查獲，並扣得第二級毒品甲基
    安非他命1包及吸食器1組。嗣經警採尿送驗後，因呈安非他
    命及甲基安非他命陽性反應，始悉上情。
二、案經臺北縣政府警察局中和第一分局移送臺灣臺北地方法院
    檢察署檢察官偵查起訴。
    理  由
一、本件被告甲○○所犯施用第二級毒品罪，係死刑、無期徒刑
    、最輕本刑為3年以上有期徒刑以外之罪，亦非高等法院管
    轄之第一審案件，於本院準備程序進行中，被告先就被訴事
    實為有罪之陳述，經告知被告簡式審判程序之旨，並聽取公
    訴人及被告之意見後，本院裁定進行簡式審判程序，是本件
    之證據調查，依刑事訴訟法第273條之2規定，不受同法第
    159條第1項、第161條之2、第161條之3、第163條之1及第
    164條至第170條規定之限制，合先敘明。
二、上揭犯罪事實，業據被告於警詢、偵訊及本院審理中均坦承
    不諱，而被告遭查獲時所採得之尿液經送請台灣檢驗科技股
    份有限公司以GC/MS氣相層析質譜儀法確認檢驗後，確呈安
    非他命及甲基安非他命類陽性反應，此有該公司於98年12月
    21日出具之濫用藥物檢驗報告1紙在卷可稽。另扣案之毒品1
    包（驗前淨重2.9440公克、驗餘淨重2.9438公克），經送請
    鑑定結果，確為第二級毒品甲基安非他命無訛，此有交通部
    民用航空局航空醫務中心98年12月18日航藥鑑字第098646 6
    號毒品鑑定書1紙在卷可憑，足見被告之自白核與事實相符
    ，應可採為論罪科刑之依據。
三、按毒品危害防制條例於92年7月9日修正公布，自93年1月9日
    施行，其中第20條、第23條將施用毒品之刑事處遇程式區分
    為「初犯」、「5年內再犯」、「5年後再犯」。依其立法理
    由之說明：「初犯」，經觀察、勒戒或強制戒治，應為不起
    訴處分或不付審理之裁定；經觀察、勒戒或強制戒治執行完
    畢釋放後，「5年內再犯」者，因其再犯率甚高，原實施之
    觀察、勒戒及強制戒治既已無法收其實效，爰依法追訴或裁
    定交付審理。至於經觀察、勒戒或強制戒治執行完畢釋放後
    ，「5年後再犯」者，前所實施之觀察、勒戒或強制戒治已
    足以遮斷其施用毒品之毒癮，為期自新及協助其斷除毒癮，
    仍適用「初犯」規定，先經觀察、勒戒或強制戒治之程式。
    從而依修正後之規定，僅限於「初犯」及「5年後再犯」二
    種情形，始應先經觀察、勒戒或強制戒治程序。倘被告於5
    年內已再犯，經依法追訴處罰，縱其第3次（或第3次以上）
    再度施用毒品之時間，在初犯經觀察、勒戒或強制戒治執行
    完畢釋放5年以後，已不合於「5年後再犯」之規定，且因已
    於「5年內再犯」，顯見其再犯率甚高，原實施觀察、勒戒
    或強制戒治，已無法收其實效，即應依該條例第10條處罰（
    最高法院97年度第5次刑事庭會議決議參照）。查被告本次
    施用毒品之犯罪時間雖距前次觀察、勒戒執行完畢釋放時間
    達5年以上，然其於5年內已再犯施用毒品案件，顯見其再犯
    率甚高，原實施之觀察、勒戒已無法收其實效，揆諸前揭說
    明意旨，被告本件犯行已不合於「5年後再犯」之規定，自
    應依法論罪科刑。
四、按甲基安非他命為毒品危害防制條例第2條第2項第2款明定
    之第二級毒品，不得持有及施用。核被告所為，係犯毒品危
    害防制條例第10條第2項施用第二級毒品罪。被告施用第二
    級毒品前後，持有第二級毒品之低度行為應為施用之高度行
    為所吸收，不另論罪。又被告有如事實欄所載之犯罪科刑及
    執行情形，有臺灣高等法院被告前案紀錄表在卷可按，其前
    受徒刑執行完畢後，於5年以內故意再犯本件最重本刑為有
    期徒刑以上之罪，為累犯，應依刑法第47條第1項之規定，
    加重其刑。爰審酌被告前因施用毒品案件，經觀察、勒戒後
    仍無法戒除惡習，本次竟另施用第二級毒品甲基安非他命，
    顯見其抗拒毒品之意志力薄弱，固應予以非難，惟斟酌被告
    施用毒品僅戕害其個人身體、健康，且犯罪後均已坦承犯行
    ，態度良好及其生活狀況、公訴人求刑意見等一切情狀，量
    處如主文所示之刑，並諭知易科罰金之折算標準。上開扣案
    之甲基安非他命1包，屬於查獲之第二級毒品，爰依毒品危
    害防制條例第18條第1項前段沒收銷燬之。另扣案之吸食器1
    組，為被告所有，供其施用毒品所用之物，包裝上開第二級
    毒品甲基安非他命之外包裝袋1只，係被告所有，用於包裹
    毒品，防止其裸露、潮濕，便於攜帶毒品，亦為供其施用毒
    品所用之物，業經被告陳明在卷，爰依刑法第38條第1項第2
    款之規定，均沒收之。
據上論斷，依刑事訴訟法第273條之1第1項、299條第1項前段，
毒品危害防制條例第10條第2項、第18條第1項前段，刑法第11條
前段、第47條第1項、第41條第1項前段、第38條第1項第2款，判
決如主文。
本案經檢察官郭力菁到庭執行職務。
中    華    民    國    99    年    3    月    18     日
                  刑事第十三庭  法  官  林瑋桓
以上正本證明與原本無異。
如不服本判決應於收受送達後10日內向本院提出上訴書狀，並應
敘述具體理由；其未敘述上訴理由者，應於上訴期間屆滿後20日
內向本院補提理由書（均須按他造當事人之人數附繕）「切勿逕
送上級法院」。
中    華    民    國    99    年    3    月    18     日
                                書記官  鄭伊芸
附錄本案論罪科刑法條之依據：
毒品危害防制條例第10條第2項
施用第二級毒品者，處 3 年以下有期徒刑。

司法院資訊處製作；財團法人民間司法改革基金會備份。
